【裁判字號】    92,台上,6043
【裁判日期】    921030
【裁判案由】    偽造貨幣
【裁判全文】
最高法院刑事判決                              九十二年度台上字第六０四三號
    上  訴  人  甲○○
    選任辯護人  林鴻駿律師
右上訴人因偽造貨幣案件，不服台灣高等法院高雄分院中華民國九十二年七月二十三
日第二審判決（九十二年度上訴字第一０五四號，起訴案號：台灣高雄地方法院檢察
署九十一年度偵字第一四五二七號），提起上訴，本院判決如左：
    主  文
上訴駁回。
    理  由
按刑事訴訟法第三百七十七條規定，上訴於第三審法院，非以判決違背法令為理由，
不得為之。是提起第三審上訴，應以原判決違背法令為理由，係屬法定要件。如果上
訴理由狀並未依據卷內訴訟資料，具體指摘原判決不適用何種法則或如何適用不當，
或所指摘原判決違法情事，顯與法律規定得為第三審上訴理由之違法情形，不相適合
時，均應認其上訴為違背法律上之程式，予以駁回。本件原判決認定上訴人甲○○於
民國九十年七月三十一日晚間，在高雄市○○路「天空之城ＰＵＢ」內，明知綽號「
小鄧」之不詳姓名男子所交付之新版新台幣（下同）五百元紙鈔十五張，均屬偽造之
通用紙幣，欲給予代價，要上訴人為其換真鈔。上訴人竟意圖供行使之用，而收受之
，並放置於高雄市苓雅區○○○路一二八巷二四號五樓其住處房間之置物櫃上。嗣於
翌日下午四時許為警查獲，扣得該偽鈔十五張等情。因而將第一審諭知上訴人被訴行
使偽造通用紙幣無罪部分之判決撤銷，改判論處上訴人意圖供行使之用，而收集偽造
之通用紙幣罪刑。已敘明上訴人於前開時地，被警查扣上揭偽造之五百元紙幣等情，
業據上訴人於偵審中供陳綦詳。並經證人董湘雲、詹敏暉證稱甚明。且有上揭偽鈔扣
案可佐。而該紙幣確屬偽造，亦經中央銀行發行局鑑定明確，有該局函附卷可稽。復
闡述上訴人於偵查中亦供承：綽號「小鄧」者拿假鈔要伊幫忙買東西。渠後來有告訴
伊，鈔票係假鈔，渠給伊之感覺，係要伊去換真鈔；並於第一審供稱：綽號「小鄧」
者常在伊公司找人幫他換偽鈔各等情。足見綽號「小鄧」者交付偽鈔予上訴人之目的
，係欲上訴人為渠換真鈔，上訴人於收受系爭偽鈔之初，即知悉其屬偽造，乃意圖供
行使之用，而予以收受。事證明確，為其所憑之證據及認定之理由。並以上訴人與綽
號「小鄧」者並無特別交情，雙方無債權債務關係，業據上訴人供述甚詳。且十五張
紙鈔所佔體積不大，綽號「小鄧」者不自行攜帶，而將總額達七千五百元之假鈔交付
上訴人，衡情上訴人自應詢問原因，上訴人所稱伊不知其屬偽鈔，顯與常情有違。上
訴人否認有意圖供行使之用，而收集偽造之通用紙幣犯行，辯稱：扣案之偽鈔，係綽
號「小鄧」者於案發前一日晚間，寄放伊處，伊不知其屬偽鈔等情，為卸責之詞，不
足採信。又以偽鈔換真鈔，屬於犯罪行為，上訴人自不會任意告知他人。證人廖俊評
所證稱：伊曾見綽號「小鄧」者好像拿錢給上訴人，上訴人向伊提及綽號「小鄧」者
係將之暫時寄放其處云云，不足作為有利於上訴人之認定，亦於理由內詳予指駁及說
明。核其所為論斷，與卷內資料相符，從形式觀察，並無認定事實不依證據或有何採
證違背經驗法則、論理法則等違法情形存在。本件上訴意旨略以：綽號「小鄧」者僅
暫時將系爭偽鈔寄放上訴人處，上訴人並非意圖供行使之用，而收受該偽鈔。又警詢
筆錄錄音帶係依筆錄記載照念，乃受警員利誘而為，並非真實。乃原審未就證人廖俊
評之供證詳查究明，而認上訴人有前揭犯行，要有未合等情。惟由上所述，原判決已
說明其就案內所有證據，本於調查所得心證，分別定其取捨，而憑以認定上訴人有上
開犯行之依據及理由。至本件原判決認定上訴人有上揭犯行，如上所述，並非專以上
訴人之警詢筆錄為主要證據，是縱該警詢筆錄有如上訴人所指之瑕疵，然本件除去此
部分證據，綜合案內其他所有之證據，仍應為同一事實之認定，並不影響於原判決之
主旨，自不能即認原判決違背法令。上訴意旨乃徒就原判決明確論斷之事項，或原審
採證認事之職權行使，任意指摘，自與法律規定得為第三審上訴理由之違法情形，不
相適合。其上訴違背法律上之程式，應予駁回。至上訴人對原判決關於行使使公務員
登載不實文書部分，所提起上訴，因屬不得上訴於第三審法院之案件，業經原審法院
依刑事訴訟法第三百八十四條前段規定，裁定駁回該部分上訴而確定（見原審卷第八
一頁），附此敘明。
據上論結，應依刑事訴訟法第三百九十五條前段，判決如主文。
中      華      民      國    九十二    年      十      月     三十     日
                              最高法院刑事第六庭
                                  審判長法官  吳  雄  銘
                                        法官  池  啟  明
                                        法官  石  木  欽
                                        法官  郭  毓  洲
                                        法官  吳  三  龍
      右正本證明與原本無異
                                              書  記  官
中      華      民      國    九十二    年     十一     月      四      日


司法院資訊處製作；財團法人民間司法改革基金會備份。
